臺灣花蓮地方法院刑事判決　　　　　　　　　　　　　九十三年度交訴字第一五號
　　公　訴　人　臺灣花蓮地方法院檢察署檢察官
　　被　　　告　丙○○
右列被告因業務過失致死案件，經檢察官提起公訴（九十三年度偵字第一一六六號）
，本院判決如左：
    主  文
丙○○從事業務之人，因業務上之過失致人於死，處有期徒刑陸月，如易科罰金以參
佰元折算壹日。緩刑參年。
    事  實
一、丙○○平日係以駕駛農用拼裝車載運自己或他人農作物為業，為從事駕駛業務之
    人，於民國九十三年五月三日下午三時許，駕駛大型農用拼裝車，沿花蓮縣玉里
    鎮○○○○○路，由東往西方向行駛，途經該路一百一十點五公里與台九線公路
    樂合段二九五公里交岔路口欲左轉時，原應注意汽車行進中，駕駛人應注意車前
    狀況，隨時採取必要安全措施，且應注意汽車行駛至交岔路口，應遵守交通號誌
    之指示行車，及閃光紅燈號誌之警示係表示車輛應減速接近，先停止於交岔路口
    前讓幹道車優先通行後認為安全時方得續行，而依當時天候晴，有日間自然光線
    ，路面乾燥無缺陷之情況，並無不能注意之情事，竟疏於注意車前狀況，且未停
    止於交岔路口前禮讓幹道車輛先行，僅減速通過該交岔路口，適有林火珍駕駛殘
    障電動車沿台九線公路由南往北方向行駛，亦疏未注意依閃光黃燈號誌之警示而
    減速接近交岔路口，致二車皆無法閃避，丙○○駕駛之拼裝車右前車輪撞擊林火
    珍所駕駛之殘障電動車，林火珍人車倒地，受有顱內及胸腹腔內出血之傷害，雖
    經送醫仍不治死亡。丙○○肇事後，於警員到場處理而尚不知肇事者係何人前，
    向有偵查機關權限之警員自首，承認其肇事而接受裁判。
二、案經丙○○自首及被害人林火珍之子甲○○訴由臺灣花蓮地方法院檢察署檢察官
    偵查起訴。
    理  由
一、訊據被告丙○○固不否認於前揭時間駕駛農用拼裝車行經該處時，與被害人林火
    珍駕駛之殘障電動車發生碰撞，致林火珍受有顱內及胸腹腔內出血而不治死亡之
    事實，此有勘驗筆錄、相驗屍體證明書、驗斷書各一份及相驗照片六幀在卷可證
    ，堪信為真實。惟被告矢口否認有何過失致人於死之犯行，辯稱：伊行經本案肇
    事路口時，有先停車確認左右皆無來車後，才慢速進入路口，在發生碰撞前，伊
    都沒有見到被害人林火珍所駕駛之電動殘障車，是聽到碰撞聲後，才知道發生車
    禍云云。
二、按汽車行駛時，駕駛人應注意車前狀況，並隨時採取必要之安全措施，又駕駛人
    駕駛汽車，應遵守道路交通標誌、標線、號誌之指示；另閃光黃燈表示「警告」
    ，車輛應減速接近，注意安全，小心通過；閃光紅燈表示「停車再開」，車輛應
    減速接近，先停止於交岔路口前，讓幹道車優先通行後認為安全時，方得續行。
    道路交通安全規則第九十四條第三項、第九十條及道路交通標誌標線號誌設置規
    則第二百十一條第一項第一款、第二款分別定有明文。被告駕車自應注意上述規
    定，查本件車禍發生地點，為乾燥且無缺陷之路面，而當時天候晴有日間自然光
    線、視距良好，此有道路交通事故調查報告表（一）乙紙附卷可參。被告丙○○
    於本件車禍發生前，均未發現前方被害人林火珍駕駛殘障電動車沿台九線公路由
    南往北方向行駛，通過與花蓮縣玉里鎮○○○○○路交岔口一情，業據被告於警
    詢及本院審理中供述明白，足認被告於案發當時疏未注意車前狀況。又被告雖以
    前詞置辯，然被告於警詢中係供稱：伊要進入路口時，有向左右兩側查看有無來
    車，確定沒有車才開進台九線準備左轉等語（相驗卷第十二頁），於偵查中則稱
    ：伊是先探右邊有無來車，準備左轉；伊有減速等語（相驗卷第四十三頁），均
    未表示其有停車禮讓幹道車先行之行為，則被告於本院中方辯稱其行經交岔路口
    ，有先停車查看左右來車云云，已令人懷疑其真實性，況被告若真有完全停車查
    看後再續行，又豈會完全沒有發現被害人駕駛之殘障電動車？堪信被告行經案發
    之交岔路口或有減速慢行，惟未依閃光紅燈號誌之警示，先停止於交岔路口前，
    禮讓幹道車優先通行，被告駕車行為顯有過失。被告前開辯稱其並無過失，且行
    經肇事地點有先停車再續行等語，並不可採。且本件經送鑑定結果，亦認為被告
    行經閃光紅燈號誌之交岔路口左轉時，支線道車未暫停讓幹道車先行，為肇事主
    因；被害人行經閃黃號誌之交岔路口，未減速接近，注意安全，小心通過，為肇
    事次因，有台灣省花東區車輛行車事故鑑定委員會九十四年一月二十六日花東鑑
    字第０九四六一００一四一號函檢送之鑑定意見書一份足供參酌。惟被害人雖行
    經閃黃燈交岔路口，未減速慢行，而同有過失，然無解於被告過失責任之成立，
    附此敘明。再者，被害人確因本件車禍而受有顱內及胸腹腔內出血傷害，雖經送
    醫仍不治死亡一情，已如前述，則被告前開駕車過失行為，與被害人之死亡結果
    間，自具有相當因果關係。本案事證明確，被告犯行洵堪認定，應依法論科。
三、按刑法上所謂業務，係指個人基於社會地位繼續反覆所執行之事務，查被告丙○
    ○平日均以駕駛拼裝車載運自己及他人之農作物為業一情，業據被告於本院審理
    中供承在卷，故其係以駕駛汽車為其主要業務，為從事駕駛業務之人。核被告丙
    ○○所為，係犯刑法第二百七十六條第二項之業務過失致人於死罪，又被告於警
    員知悉肇事者前坦承肇事，業據被告於本院審理中供述明白，並有花蓮縣警察局
    道路交通事故肇事人自首情形紀錄表一份在卷可查，應依刑法第六十二條之自首
    規定，減輕其刑。爰審酌被告未注意駕車之安全並遵守交通規則，致被害人身亡
    ，惟被害人駕車亦有未減速通過交岔路口之過失，被告業與被害人家屬達成和解
    有和解書一份在卷可查，及其犯罪後未坦承犯行之態度等一切情狀，量處如主文
    所示之刑，並諭知易科罰金之折算標準。又被告前未曾受有期徒刑以上刑之宣告
    ，有台灣高等法院被告全國前案紀錄表一份附卷可稽，其犯罪後已深知悔悟，本
    院認其經此教訓後，當知警惕，應無再犯之虞，因認其所宣告之刑，以暫不執行
    為適當，併予宣告緩刑三年，以啟自新。
據上論結，應依刑事訴訟法第二百九十九條第一項前段，刑法第二百七十六條第二項
、第六十二條前段、第四十一條第一項前段、第七十四條第一款，罰金罰鍰提高標準
條例第一條前段、第二條，判決如主文。
本案經檢察官乙○○到庭執行職務。
中      華      民      國      九十四      年    三    月    三十一    日
                                臺灣花蓮地方法院刑事第二庭
                                    審判長法官  林  碧  玲
                                    法      官  陳  世  博
                                    法      官  俞  秀  美
右正本證明與原本無異。
如對本判決不服，應於送達後十日內，向本院提出上訴狀。（應抄附繕本）告訴人或
被害人如對於本判決不服者，應具備理由請求檢察官上訴，其上訴期間之計算係以檢
察官收受判決正本之日期為準。
                                    法院書記官
中      華      民      國      九十四      年    三    月    三十一  日
附錄本判決論罪之法律條文：
刑法第二百七十六條第二項：
因過失致人於死者，處二年以下有期徒刑、拘役或二千元以下罰金。
從事業務之人，因業務上之過失犯前項之罪者，處五年以下有期徒刑或拘役，得併科
三千元以下罰金。
